【裁判字號】    98,訴,1060
【裁判日期】    980527
【裁判案由】    誣告
【裁判全文】
臺灣臺中地方法院刑事判決              98年度訴字第1060號
公  訴  人  臺灣臺中地方法院檢察署檢察官
被      告  丁○○
                    （現另案在臺灣臺中女子監獄執行）
上列被告因誣告案件，經檢察官提起公訴（98年度偵字第5349號
），本院判決如下：
    主    文
丁○○意圖他人受刑事處分，向該管公務員誣告，累犯，處有期
徒刑拾月。
    犯罪事實
一、丁○○於民國94年間，曾犯施用第二級毒品罪，經本院判處
    有期徒刑三月確定，並於95年6月21日執行完畢。猶不知悔
    改，復明知其男友丙○○並未於97年5月2日18時許，在其位
    於臺中市○區○○○街34號7樓之2之住處，竊取其置於房間
    衣櫃內之皮包一只，竟因之前與丙○○發生爭吵心尚不悅，
    遂意圖使丙○○受刑事處分，而於97年5月4日凌晨1時50分
    許，在臺中市警察局刑事警察大隊，向楊啟炫警員誣告稱：
    「我是於97年5月2日18時許，發現我置於臺中市○區○○○
    街34號7樓之2住處我房內衣櫃內的皮包失竊。我失竊之皮包
    內有新臺幣（下同）5萬2000元、健保卡、身份證等物。我
    的一位朋友張○凱有於案發時下午5時許至我住處，原本他
    是在客廳等我，我後來進入房內廁所洗臉，出來後發現他在
    我的房內，我發現他在我的房內時，問他為何在我房內，他
    跟我說是到我房裡抽菸，隔不久他就走了，我覺得是他偷的
    。張○凱是男性，約73年次，住臺中市水湳那邊，他的連絡
    電話是0000000000號，我曾打給他幾十次，都是他本人接電
    話，我與他認識約二年多。張○凱來我住處之前我有看過我
    的皮包還在，他來了以後皮包就失竊了，所以我確定就是他
    偷的」等語，並據此對丙○○提出竊盜告訴。（丙○○被告
    訴竊盜部分，業經檢察官不起訴處分確定）。
二、案經丙○○訴請暨臺灣臺中地方法院檢察署檢察官自動簽分
    偵查起訴。
    理    由
壹、證據能力部分：(一)按被告以外之人於審判外之陳述，雖不符
    刑事訴訟法第159條之1至之4等四條之規定，而經當事人於
    審判程序同意作為證據，法院審酌該言詞陳述或書面陳述作
    成時之情況，認為適當者，亦得為證據，當事人、代理人或
    辯護人於法院調查證據時，知有刑事訴訟法第159條第1項不
    得為證據之情形，而未於言詞辯論終結前聲明異議者，視為
    有前項之同意。同法第159條之5第2項定有明文。本案黃汎
    毅、陳惠鈺、丙○○於警詢中之陳述，其性質屬於證人於審
    判外之陳述，而為傳聞證據，且查無符合刑事訴訟法第159
    條之1至之4等四條之情形，原雖無證據能力，然上開供述證
    據內容，業經本院審理時予以提示並告以要旨，且經檢察官
    及被告表示意見，當事人已知上述供述證據乃傳聞證據，卻
    均未表示無證據能力，本院審酌上開供述證據作成時，並無
    人情施壓或干擾，亦無不當取供之情形，認為以之作為本案
    之證據亦屬適當，而有證據能力。(二)除法律另有規定外，實
    施刑事訴訟程序之公務員因違背法定程序取得之證據，其有
    無證據能力之認定，應審酌人權保障及公共利益之均衡維護
    ，刑事訴訟法第158條之4定有明文。本案所引用之非供述證
    據，並無證據證明係實施刑事訴訟程序之公務員違背法定程
    序所取得，自應認均具有證據能力。
貳、認定犯罪事實之證據及理由：
一、訊據被告丁○○，固坦承有於前揭時地製作上開告訴丙○○
    竊盜之筆錄，惟矢口否認有誣告丙○○之意圖，辯稱：當天
    伊因另案被緝獲要執行，因該案可以易科罰金，伊發現準備
    易科罰金的錢不見了，楊啟炫警員就問伊錢被何人竊取，伊
    有懷疑是丙○○，但不確定，楊啟炫警員就拿丙○○的口卡
    叫伊指認，伊也沒有指認，本件是警察原本就想要抓丙○○
    ，才逼問伊是否為丙○○所偷，並強迫伊製作筆錄云云。
二、經查，證人楊啟炫警員於98年5月13日在本院審理中具結證
    稱：「那天是被告因毒品案件通緝被保安隊抓到，送到我們
    刑警大隊移送，剛好我們接案，我們看了她的通緝資料，問
    她是易科罰金，為何不拿錢去繳，被告說她的錢被她朋友阿
    凱偷了，才繳不出來，我再問她，有無阿凱的年籍資料，我
    幫妳查，幫妳偵辦這個案件，被告說好，就製作筆錄及提供
    阿凱的電話及他住那裡，並陳述她被偷的情形，我們依據被
    告提供的電話及指訴的特徵查出丙○○，電話是丙○○在使
    用，我也大概猜到是丙○○」、「（問：當時在製作筆錄的
    時候，被告有無說她失竊什麼東西？）她說整個皮包、錢被
    偷」、「（問：她有無說皮包裡面有何東西？）她說整個皮
    包被偷，裡面有5萬2千元還有一些證件」、「我調完通聯紀
    錄之後，發現有些疑點，要請她來指認丙○○照片及從基地
    臺的位置來做偷竊時間的確認，我打了好幾次電話給被告，
    她說要來，但是都沒有來」、「（問：在丁○○跟你講準備
    要易科罰金的錢被竊之前，你們是不是已經有在調查丙○○
    這個人？）已經去他家查過涉嫌毒品案，他住在水湳那邊，
    後來做筆錄當時我有從電腦調丙○○的照片給被告看，被告
    說不敢指認」、「（問：丁○○在本院說當時會做這份筆錄
    ，是被你強迫，是因為你為了要調查丙○○，強迫她對丙○○做這樣的誣指，有何意見？）完全是她說謊，是當時我聽
    到有這樣的犯罪事實，我問她要不要查，要不要辦，她說要
    ，我才做這筆錄」、「（問：你要丁○○製作這件的筆錄，
    是純粹要偵辦這個竊盜案件，還是與你們之前要查丙○○的
    毒品案件有關？）完全沒有關係，這是另外一個獨立的案件
    」（參本院卷第76-78頁筆錄）。茲被告於本院準備程序及
    審理中，仍一再供稱伊發現準備易科罰金的錢不見了，及懷
    疑是丙○○所竊等語，是可信被告於遭緝獲後，應係自動言
    及皮包、金錢被竊之事，並鎖定是丙○○所為，否則警察怎
    會知道該事，而警察知道該事後，進而主動偵辦，乃其職責
    應做之事，且警察既已於緝獲被告之前，即到過丙○○住處
    偵查毒品案件，若該毒品案涉嫌重大，自可由該案來處理丙○○，何須藉由偵辦竊盜案來抓丙○○，況本件果係警察強
    迫被告指認丙○○，其筆錄內容應係逕行載明「丙○○」，
    方能達到目的，當無記載「張○凱」及一些相關資料之理，
    本院因認證人楊啟炫警員所言與常情無違，應該為真，本件
    確係被告主動向楊啟炫警員告訴丙○○竊盜其皮包之事無訛
    。
三、次查，(一)證人即被告之弟弟黃汎毅於97年7月2日在警詢中證
    稱：「（問：你姐姐丁○○是否有居住在臺中市○區○○○
    街34號7樓之2？）她在96年5、6月前有居住在該址約二、三
    個月，然後就搬出去租屋自己住」、「（問：你姐姐丁○○
    自96年5、6月迄今，是否曾偶而回家居住一、二日？）她自
    96年5、6月迄今都未再回家居住」（參警卷第3頁筆錄）。
    (二)證人即臺中市○區○○○街34號雙橡園大樓管理員陳惠鈺
    於97年6月16日在警詢中證稱：「我認識丁○○，她二至三
    年前住過臺中市○區○○○街34號7樓之2，後來都未再回來
    ，現在該址只有住其母親及弟弟二人，97年5月2日我沒有看
    到她回來」（參警卷第7頁筆錄）。(三)被告於98年2月16日在
    檢察官偵訊中供稱：「（問：是否確實於97年5月2日晚間6
    點多在永和1街34號7樓之2失竊皮包？）不是，地點應該是
    在東興路2段」、「（問：失竊之物為何？）金錢，約4-6萬
    元，皮包、健保卡、身分證都沒有不見，只有錢不見」、「
    （問：97年5月間是否有居住在永和1街34號7樓之2？）沒有
    」（參偵卷第12頁筆錄）。綜上可知，被告於97年5月2日並
    未住在臺中市○區○○○街34號7樓之2，其於警詢中指稱：
    伊係於97年5月2日18時許，發現伊置於臺中市○區○○○街
    34號7樓之2住處伊房間衣櫃內的皮包失竊等語，就地點部分
    顯然為虛，就失竊之物為何，於警詢中謂係整個皮包，於檢
    察官偵訊時改稱只有金錢，所言亦不一致。
四、又查，(一)證人即告訴人丙○○於98年5月13日在本院審理中
    具結證稱：「（問：97年5月2日那天，你有無到被告永和1
    街的家裡？）沒有」、「（問：97年5月2日那天，有無去被
    告工學北路租屋處？）有去，但沒有進到她家」、「（問：
    為何對這天有無去她家印象深刻？）那天我幫她提東西上去
    到電梯口，她住哪層我忘記了，我是到她住的那層的電梯口
    但是沒有到她租的房子」、「（問：那天到底有無進入被告
    家？）沒有進去，就是在門口那邊，我東西提到她門口，我
    東西一交給她我就走了，只有踩進去一、二步而已」（參本
    院卷第79、82頁筆錄）。(二)被告於98年5月13日在本院審理
    中對證人丙○○以上之證詞表示：「東興路2段就是工學北
    路那邊，那天他有幫我提東西進去，一進去就馬上走了，對
    於證人所言無意見」（參本院卷第82頁筆錄）。足徵被告於
    警詢中告訴稱：「我的一位朋友張○凱有於案發時下午5時
    許至我住處，原本他是在客廳等我，我後來進入房內廁所洗
    臉，出來後發現他在我的房內，我發現他在我的房內時，問
    他為何在我房內，他跟我說是到我房裡抽菸，隔不久他就走
    了」等語，並非真實。
五、再查，(一)證人甲○○於98年5月13日在本院審理中具結證稱
    ：「（問：你有無去幫被告繳罰金？）有，但不是我繳的，
    是我跟被告的朋友去繳的」、「（問：後來你們有送被告回
    東興路2段的租屋處？）有，我跟被告的朋友一起送她回去
    」、「（問：有無進去被告東興路2段租屋處？）好像有」
    、「（問：你們進去被告家裡面以後，被告有無在她家裡發
    現一筆錢？）沒看到」、「（問：這筆錢應該算是你出的，
    這筆錢被告還給你們沒？）還沒，到現在一毛錢都還沒還我
    ，也沒有還給財哥，財哥也知道這是被告要借的」（參本院
    卷第83-84頁筆錄）。(二)被告於98年5月13日在本院審理中供
    稱：「（問：妳是何時發現錢不見的？）5月2日」、「（問
    ：妳這5萬2000元，原來是放在哪裡？）皮包裡面，我皮包
    都揹著」、「（問：妳是何時發現這皮包及5萬多元並沒有
    遺失不見，還在妳櫃子裡面？）我5月2日我以為我自己有揹
    包包出門，是被丙○○拿走，後來5月4日易科罰金回來之後
    ，才在櫃子裡面發現我的包包，才知道我5月2日並沒有背包
    包出門」、「（問：妳說妳這筆錢是準備用來易科罰金的？
    ）是」、「（問：既然妳已經發現這筆錢並沒有遺失，而且
    是準備用來易科罰金的，為何甲○○幫妳易科罰金之後，妳
    並沒有將這筆錢拿去還給甲○○？）那時候要繳房租就拿去
    繳房租，也沒有再處理甲○○借我錢的事情」（參本院卷第
    88-89頁筆錄）。(三)被告因施用第二級毒品案件，經本院97
    年度中簡字第85號案判處有期徒刑四月，如易科罰金，以新
    臺幣一千元折算一日確定，送執行後，檢察官傳喚被告於97
    年3月10日到案執行，傳票於97年2月22日寄存送達於臺中市
    警察局第三分局正義派出所，被告未按時報到執行，經拘提
    亦未獲，而經通緝在案，嗣於97年5月3日22時42分經警緝獲
    移送臺灣臺中地方法案檢察署歸案，檢察官於97年5月4日訊
    問被告：「有無收到執行通知？」，被告答稱：「沒有」，
    於97年5月5日繳交罰金12萬3000元執行完畢，此經本院調閱
    臺灣臺中地方法院檢察署97年度執緝字第954號案全卷核閱
    明確，並影印該筆錄附卷可稽（參本卷第93頁）。茲被告於
    被緝獲之前，並未收到執行通知，其怎知要準備5萬餘元以
    便易科罰金，且易科罰金至少要12萬元，準備5萬餘元也不
    夠，又該筆5萬餘元款項果係準備要易科罰金用，為何於甲○○代其籌錢易科罰金後，被告迄未償還甲○○分文，再被
    告當時既有房租待繳，怎可能不繳，而將錢留下來準備繳納
    未接到執行通知之罰金，另證人甲○○送被告回東興路2段
    租屋處時，並未看到被告在該處有找到一筆錢，此與被告於
    98年2月16日在檢察官偵訊中陳稱：「我於97年5月5日易科
    罰金回家後，我朋友幫我把皮包拿回來，問我錢是否放在另
    一個皮包，我跟我朋友到衣櫥找一找才發現錢」等語（參偵
    卷第13頁筆錄），亦有未合。本院因認僅憑被告之陳詞，尚
    無法證明確有該筆5萬餘元款項之存在。
六、末查，被告雖於警詢筆錄指稱係「張○凱」竊盜其皮包，並
    未直接指訴「丙○○」。惟被告於檢察官偵訊中及本院準備
    程序、審理時均一再陳稱伊確實有懷疑是「丙○○」偷的，
    且於警詢中告訴時指稱：「張○凱是男性，約73年次，住臺
    中市水湳那邊，他的連絡電話是0000000000號，我曾打給他
    幾十次，都是他本人接電話，我與他認識約二年多，張○凱
    來我住處之前我有看過我的皮包還在，他來了以後皮包就失
    竊了，所以我確定就是他偷的」等語，而0000000000號電話
    於97年5月間之申請使用人係丙○○，此有該電話之通聯調
    閱查詢單在卷可考（參警卷第10頁），又證人丙○○於97年
    5月21日在警詢中陳稱：「0000000000號行動電話門號，是
    我於95年8月24日以我本人名義申請，使用迄今」（參警卷
    第1頁筆錄），於98年5月13日在本院審理中具結證稱：「（
    問：在97年5月與被告何關係？）男女朋友關係」、「（問
    ：何時變成男女朋友？）我記得是當兵的時候認識被告，95
    年10月的時候」、「（問：丁○○如何稱呼你？）叫我丙○○」、「（問：當時你所使用的電話號碼丁○○是否知道？
    ）應該是知道」、「（問：在97年5月2日前後，你與丁○○
    有無吵過架？）有，4月份那時候吵架的」、「（問：她曉
    不曉得你住何處？）知道，我當時住戶籍地水湳那邊」（參
    本院卷第79-81頁筆錄），另丙○○係73年11月8日生（參本
    院卷第75頁筆錄）。綜上可知，被告對於丙○○之姓名、年
    籍、住處、電話號碼均知之甚詳，且其於主觀上確實認為係
    丙○○所為，並無懷疑他人，客觀上所提供之資料，亦與丙○○完全吻合。參以被告自稱於97年5月5日易科罰金回去之
    後即找到該筆5萬餘元之金錢，及接到楊啟炫警員多通請其
    到警局確認之電話後（詳前楊啟炫警員於98年5月13日在本
    院審理中之證述），卻未立即到警局說清楚，任由臺中市警
    察局將丙○○竊盜案移送檢察官偵辦等情，本院認被告當時
    確實有誣告丙○○之意圖，且其雖指稱係張○凱，實即指訴
    丙○○，其所以未直說丙○○及未指認楊啟炫警員提出之丙○○照片（詳前楊啟炫警員於98年5月13日在本院審理中之
    證述），應係明知誣指心虛之故。
七、綜上所查，本院認被告所辯，僅係卸責之詞，不足採信。本
    件事證明確，被告犯行應堪認定。
八、核被告所為，係犯刑法第169條第1項之誣告罪。又被告於94
    年間，曾犯施用第二級毒品罪，經本院判處有期徒刑三月確
    定，並於95年6月21日執行完畢，此有臺灣高等法院被告前
    案紀錄表一份在卷可證，被告受徒刑之執行完畢後，五年以
    內故意再犯本件有期徒刑以上之罪，為累犯，依刑法第47條
    第1項規定，應加重其刑。爰審酌被告犯後仍飾詞卸責，態
    度不佳，諒無悔意，所為使偵查機關為無益之追查，使丙○○受刑事訴追之損害，並浪費司法資源等一切情狀，量處如
    主文所示之刑。
據上論斷，應依刑事訴訟法第299條第1項前段，刑法第169條第
1項、第47條第1項，判決如主文。
本案經檢察官乙○○到庭執行職務。
中    華    民    國    98    年    5     月    27    日
                      臺灣臺中地方法院刑事第六庭
                          審判長法  官  施慶鴻
                                法  官  莊秋燕
                                法  官  李秋娟
以上正本證明與原本無異。
如不服本判決應於收受送達後10日內向本院提出上訴書狀，並應
敘述具體理由；其未敘述上訴理由者，應於上訴期間屆滿後20日
內向本院補提理由書（均須按他造當事人之人數附繕本）「切勿
逕送上級法院」。
                                書記官  簡芳敏
中    華    民    國    98    年    5     月    27    日
附錄論罪科刑法條
刑法第169條第1項
意圖他人受刑事或懲戒處分，向該管公務員誣告者，處七年以下
有期徒刑。


司法院資訊處製作；財團法人民間司法改革基金會備份。
